【裁判字號】    97,抗,13
【裁判日期】    970407
【裁判案由】    聲請點交強制執行
【裁判全文】
臺灣高等法院花蓮分院民事裁定            97年度抗字第13號
抗  告  人
即原承租人  乙○○
相  對  人  臺灣金聯資產管理股份有限公司
即  拍定人
法定代理人  甲○○
上列抗告人因與相對人間聲請點交強制執行事件，對於中華民國
97年1月21日臺灣臺東地方法院94年度執字第2986號所為裁定，
提起抗告，本院裁定如下：
    主  文
抗告駁回。
抗告費用由抗告人負擔。
    理  由
一、抗告意旨以：
  (一)抗告人於民國 (下同)95年12月25日對臺灣臺東地方法院95
    年12月14日東院和94執玄2986字第0950049609號之通知聲明
    異議，但經4個半月仍未接獲該院通知，故於同年5月1日前
    往法院查詢，抗告人不知道當天是何種調查程序，且書記官
    要求抗告人簽名時，抗告人亦未細究其內容為何；雖有簽名
    ，但抗告人並未同意撤回異議，亦無表示對法院除去租賃權
    無異議，是上開筆錄與事實不符。既該法院未對上述異議做
    出裁定，雖定期拍賣，租賃權仍存在，無法除去。
  (二)抗告人所占用之土地及地上物，係抗告人向原債務人知本大
    飯店股份有限公司所承租，租期至106年底，債權人自應繼
    承原債務人之義務，承受上開租約，且租賃關係為民事實體
    關係，非經民事審判機關實體審判，不能消滅該法律關係，
    即未經法定審判程序，不能且無法將租賃關係除去。為此請
    求廢棄原裁定，為不點交之裁定云云。
二、本院查：
  (一)按強制執行法第98條第1項規定「拍賣之不動產，買賣人自
    領得執行法院所發給權利移轉證書之日起，取得該不動產所
    有權」，第2項亦規定：「前項不動產原有之…租賃關係隨
    同移轉，但發生於設定抵押權之後，並對抵押權有影響，經
    執行法院除去後拍賣者，不在此限」；而同法第99條第1項
    規定「債務人應交出不動產，現為債務人占有或於查封後為
    第三人占有者，執行法院應解除其占有，點交於買受人或承
    受人，如有拒絕交出或或其他情事時，得請警察協助。」，
    另第2項規定：「第三人對其在查封前無權占有不爭執或其
    占有為前條第2項但書之情形者，前項規定亦適用之」。是
    於拍賣抵押物事件，執行法院依債權人之聲請，裁定除去抵
    押物上債務人與第三人間所訂定之租賃權，其目的既係在點
    交不動產於買受人，則買受人究得否請求點交不動產，端繫
    於該除去租賃權之裁定是否已確定甚明。若已確定，為貫徹
    保護抵押權之立法精神及誠信原則，且依司法院大法官會議
    解釋釋字第304號解釋理由中詳載，應由執行法院解除承租
    人占有，點交於拍定人。再，上開裁定係執行法院因拍賣不
    動產所為之執行命令，於抵押之不動產拍定後，拍賣之執行
    程序已告終結，當事人或利害關係人均已不得再對上開裁定
    異議而告確定。
  (二)查本件執行法院於附表所示不動產拍定前，曾以95年12月14
    日東院和94執玄2986字第0950049609號通知（即裁定）除去
    系爭租賃關係（該通知書附於原審執行卷第五宗第11頁至第
    12頁），而抗告人就該除去租賃權之通知雖曾於95年12月25
    日具狀聲明異議，但嗣於執行法院96年5月1日調查時，已陳
    明：「…，希望本件儘速特減拍，因為就乙標部分我已經找
    到特定人士，準備在特減拍中投標，因此為避免程序上之延
    滯，所以撤回95年12月25日所為聲明異議狀，對法院除去上
    開編號2的租賃權無異議」等語在卷，此有上開調查筆錄可
    稽（附於原審執行卷第五宗第478頁），復經本院核閱上開
    執行卷宗無訛。是抗告人既於96年5月1日就執行法院除去租
    賃權之通知（即裁定）撤回其異議，該除去租賃權之裁定於
    96年5月1日即告確定，而附表所示不動產嗣經執行法院於96
    年5月22日進行拍賣，且已拍定，亦經本院核閱上開執行卷
    無誤（詳原審執行卷第六宗第651頁），拍賣之執行程序顯
    已終結，則揆揭上開說明，本件抗告人自不得再就上開除去
    租賃權之裁定聲明異議，職是，附表所示不動產之系爭租賃
    關係已不隨同移轉予拍定人，執行法院自得解除承租人之占
    有，而點交予拍定人。
  (三)至抗告人固以伊雖於上開調查筆錄簽名，但並未細究其內容
    為何，伊並未同意撤回異議，亦未表示對法院除去租賃權無
    異議云云置辯。然上開執行法院於96年5月1日訊問抗告人而
    制作調查筆錄後，抗告人係在「上筆錄當場作成朗讀後，經
    在場均認無訛，簽章於下」處簽名，顯見抗告人於簽名前應
    已閱覽筆錄之內容，是其空言否認知悉筆錄內容，並否認有
    撤回異議云云，礙難採信，並無足取，其就執行法院所為點
    交之執行命令聲明異議，亦屬無據。又執行法院就除去租賃
    權之裁定既已確定，抗告人與債務人之實質上承租關係是否
    消滅，要非執行法院所得審酌，抗告人以此據為指摘原裁定
    不當，亦無理由。
三、綜上，原裁定駁回抗告人聲明異議之裁定，經核並無不合，
    應予維持，抗告人上揭抗告意旨，為無理由，應予駁回。
四、結論：依民事訴訟法第95條、第78條，裁定如主文。
中    華    民    國    97    年    4     月    7     日
                  民事庭審判長法  官  謝志揚
                              法  官  林慶煙
                              法  官  許仕楓
以上正本係照原本作成。
如不服本裁定，應於收受送達後10日內向本院提出再抗告狀（僅
以適用法規顯有錯誤，並經本院之許可者為限），並繳納再抗告
費新臺幣1千元；其未表明再抗告理由者，應於提出再抗告後10
日內向本院補提理由書狀（均須按照他造當事人之人數附繕本）
。抗告時應提出委任律師或具有律師資格之人之委任狀；委任有
律師資格者，另應附具律師及格證書及釋明委任人與受任人有民
事訴訟法第466條之1第1項但書或第2項所定關係之釋明文書影本
。
                              書記官  李閔華
中    華    民    國    97    年    4     月    7     日


司法院資訊處製作；財團法人民間司法改革基金會備份。
